【裁判字號】    96,交訴,138
【裁判日期】    970325
【裁判案由】    公共危險等
【裁判全文】
臺灣臺北地方法院刑事判決            96年度交訴字第138 號
公  訴  人  臺灣臺北地方法院檢察署檢察官
被      告  甲○○THAMM.
                    公司地址：臺北縣三重市○○○路118巷6
                    號1 樓
上列被告因公共危險等案件，經檢察官提起公訴（96年度偵字第
13144 號），本院判決如下：
    主  文
甲○○犯業務過失致人於死罪，處有期徒刑壹年捌月；又犯肇事
致人於死亡逃逸罪，處有期徒刑壹年貳月。應執行有期徒刑貳年
陸月。
    事  實
一、甲○○（THAMMANAT CHONSANTHAKON ，泰國籍人）考領有我
    國普通小型車駕駛執照，自民國96年5 月下旬起迄今，受僱
    於設址在臺北縣三重市○○○路118 巷6 號之「福興行」，
    擔任載送香蕉水果批發之貨運車司機，平日以駕駛小貨車載
    運香蕉水果為業，為從事駕駛業務之人。其於96年6 月22日
    早上6 時56分許，駕駛「福興行」平日使用載貨營業之車牌
    號碼2681－DT號小貨車（下稱系爭貨車）至台北市虎林市場
    附近卸貨完畢後，欲駕車回公司。乃沿臺北市○○路321 巷
    由南往北方向行駛，途經上開321 巷口欲左轉永吉路時，本
    應注意車前狀況，隨時採取必要安全措施，及汽車行近行人
    穿越道前，應減速慢行，遇有行人穿越時，無論有無交通警
    察指揮或號誌指示，均應暫停讓行人先行通過，而依當時天
    候晴、日間自然光線、柏油路面乾燥、無缺陷、無障礙物、
    視距良好等情，並無不能注意之情事，其竟於行近該路口之
    行人穿越道前並未減速慢行，貿然左轉永吉路，疏於注意及
    此，適有行人林王月雲沿永吉路上行人穿越道徒步穿越永吉
    路時，甲○○駕駛之系爭貨車左前車頭不慎撞擊在該處徒步
    行走之林王月雲，致林王月雲胸部挫傷、血胸及顱骨骨折、
    顱內出血等傷害。詎甲○○明知已肇事致林王月雲倒地受傷
    ，並減速稍事停留數秒後，竟未下車實施必要之救護處置，
    另基於肇事逃逸之犯意，逕自駕車逃逸離。嗣經路人報警，
    而將林王月雲送醫急救後，仍因上開傷害引起中樞神經及呼
    吸性休克傷重不治，於同日上午10時25分許死亡。嗣經警調
    閱路口監視器，而循線查獲上情。
二、案經臺北市政府警察局信義分局報告臺灣臺北地方法院檢察
    署檢察官偵查起訴。
    理  由
壹、關於證據能力部分：
    查本院認定事實所引用之下列證據資料（包含供述證據、文
    書證據等），並無證據證明係公務員違背法定程序所取得。
    又被告、檢察官於本院審判期日中對本院所提示之被告以外
    之人審判外之供述，包括供述證據、文書證據等證據，就證
    據能力均未表示爭執，而迄至言詞辯論終結前亦未再聲明異
    議，經核亦無顯有不可信之情況與不得作為證據之情形，本
    院審酌上開證據資料製作時之情況，尚無違法不當及證明力
    明顯過低之瑕疵，認為以之作為證據應屬適當，是依刑事訴
    訟法第159 條至第159 條之5 規定，本院所引用之供述證據
    及文書證據等，如下揭所示均有證據能力，合先敘明。
貳、實體方面：
一、上揭事實，業據被告甲○○於警詢、檢察官偵查及本院審理
    時供承不諱，核與證人乙○、蔡嫻慧於警詢時之證述相符。
    且查：
（一）被害人林王月雲確因本件車禍受傷，於96年6 月22日7 時
      5 分許經送台北市立聯合醫院忠孝院區急救，同日10時25
      分許，仍因胸部挫傷、血胸及顱骨骨折、顱內出血，引起
      中樞神經及呼吸性休克而死亡，除有台北市立聯合醫院96
      年7 月16日北市醫忠字第09632397300 號函所附之被害人
      林王月雲病歷資料在卷可稽外，復有臺灣臺北地方法院檢
      察署檢驗報告書、相驗屍體證明書、法務部法醫研究所96
      年8 月10日法醫理字第0960002860號函所附之法務部法醫
      研究所（96）醫剖字第0961100968號解剖報告書、鑑定報
      告書在卷可徵。
（二）按汽車行經行人穿越道，遇有行人穿越時，無論有無交通
      指揮人員指揮或號誌指示，均應暫停讓行人先行通過（道
      路交通安全規則第103 條第2 項參照），被告既領有汽車
      駕駛執照，有該駕駛執照影本在卷可憑，其對我國交通規
      則衡情自無不知之理，且有注意義務。而依卷附之事發地
      點監視器拍攝所翻拍之照片，被告肇事當時天候晴、日間
      自然光線、柏油路面乾燥、無缺陷、無障礙物、視距良好
      ，被告並無不能注意之情事；基上，被告本應注意其駕駛
      系爭貨車，在前開時、地遇有行人穿越道時，應暫停讓欲
      穿越永吉路之被害人林王月雲先行通過，且依當時情節亦
      能注意，竟未疏於注意及此，而於行近該路口之行人穿越
      道前，未減速慢行即貿然左轉永吉路，致其於左轉時，系
      爭貨車之左前車頭不慎撞擊被害人林王月雲而肇事，被告
      對前開肇事顯有過失；且被告前開過失，與被害人林王月
      雲之受傷及死亡結果有相當之因果關係。
（三）按刑法第185 條之4 駕駛動力交通工具肇事致人死傷而逃
      逸罪係於88年4 月21日增訂公布，並自同年4 月23日開始
      生效，其增設本條文之立法目的，乃為維護交通，增進行
      車安全，促使當事人於事故發生時，能對被害人即時救護
      ，減少死傷，以保護他人權益並維護社會秩序。又其立法
      精神在於交通事故一旦發生，且發生人員傷亡之情況，不
      論是撞人或被撞，或是因其他事故而造成死傷，只要是在
      駕駛動力交通工具過程內所發生者，參與這整個事故過程
      的當事人皆應協助防止死傷之擴大，蓋如駕駛人於事故發
      生後，隨即駕車逃離現場，不僅使肇事責任認定困難，更
      可能使受傷之人喪失生命或求償無門。參諸卷附之事發地
      點監視器拍攝所翻拍之照片，被告駕駛系爭貨車撞及被害
      人林王月雲倒地時，被告仍駕車行進，亦未下車查看，且
      一直前進毫無停止，迄至駛離監視器所及範圍外，酌以被
      告於警詢時供稱：「因為我怕撞到人會倒楣，所以用濕紙
      擦拭車子撞到人的地方。」、「我當時開2681－DT號自小
      貨車從巷子出來左轉大馬路，突然有一個人不知道從哪裡
      冒出來，使我反應不及車子左前方撞上那個人，然後那個
      人就倒在我車子旁邊，我就立即停車頭伸出車窗外往後看
      ，看到一個人倒在馬路上不會動，當時我很慌張不知道怎
      麼辦，我沒有碰過這個情形，所以我就開車離開現場」等
      語。足見被告確有駕駛系爭貨車肇事而逃離現場之故意甚
      明。至其於本院審理時翻異前供，辯稱：我不是故意要逃
      逸，我撞到很害怕，我就到公司云云，尚不足為被告有利
      認定之依據，附此敘明。
（四）此外，復有臺北市政府警察局信義分局刑事案件現場圖、
      刑案現場照片12張、臺北市政府警察局信義分局交通分隊
      道路交通事故補充資料表、交通事故談話紀錄表、道路交
      通事故現場圖、交通事故照片黏貼紀錄表之照片9 張、福
      興行倉庫門口垃圾桶之擦拭車頭紙片之翻拍彩色照片1 張
      、檢察官於96年6 月25日勘驗現場監視器光碟之勘驗筆錄
      等在卷可稽。
（五）綜上，被告前開自白與事實相符，應可採信。本件事證明
      確，被告前開犯行，堪以認定。
二、論罪科刑之理由：
（一）查被告甲○○自97年5 月下旬起至迄今，受僱設址在臺北
      縣三重市○○○路118 巷6 號「福興行」，擔任運送水果
      之貨車司機，平日以駕駛營業用小貨車運送水果為業，為
      從事駕業務之人，其於駕駛系爭貨車運送水果時發生本件
      車禍，係犯刑法第276 條第2 項業務過失致人於死罪、第
      185條之4 駕駛動力交通工具致人死亡而逃逸罪。
（二）被告駕駛系爭貨車行經上開行人穿越道不依規定讓行人即
      被害人林王月雲優先通行，因而致人死亡者，就其所犯之
      業務過失致人於死罪部分，依道路交通管理處罰條例第86
      條第1 項規定，應加重其刑至2 分之1 。
（三）被告所犯上開2 罪之間，犯意各別，行為互殊，罪名各異
      ，應分論併罰。
（四）玆審酌被告無犯罪前科紀錄，有臺灣高等法院被告前案紀
      錄表在卷可稽，其素行尚稱良好，僅因過失肇事後，竟未
      協助救護，置被害人林王月雲受傷於不顧，進而致被害人
      林王月雲傷重不治死亡；迄今仍未與被害人林王月雲家屬
      達成和解，惟被告於檢察官偵查時及本院審理時尚能坦認
      全部犯行之態度等一切情狀，爰分別量處如主文所示之刑
      ，並定其應執行之刑。
據上論斷，應依刑事訴訟法第299 條第1 項前段，刑法第11條前
段、第276條第2項、第185條之4、第51條第5 款，道路交通管理
處罰條例第86條第1項，刑法施行法第1條之1 ，判決如主文。
本案經檢察官王育珍到庭執行職務。
中    華    民    國    97    年    3   月      25    日
                  刑事第十六庭審判長法  官  蔡守訓
                                    法  官  徐千惠
                                    法  官  施添寶
以上正本證明與原本無異。
如不服本判決，應於判決送達後10日內向本院提出上訴狀（應抄
附繕本）。告訴人或被害人如對於本判決不服者，應具備理由請
求檢察官上訴，其上訴期間之計算係以檢察官收受判決正本之日
期為準。
                                    書記官  陳弘文
中    華    民    國    97    年    3   月      25    日
附錄本案論罪科刑法條全文
中華民國刑法第276 條、第185 條之4


司法院資訊處製作；財團法人民間司法改革基金會備份。
